【裁判字號】    97,易,540
【裁判日期】    970820
【裁判案由】    詐欺
【裁判全文】
臺灣臺南地方法院刑事判決               97年度易字第540號
公  訴  人  臺灣臺南地方法院檢察署檢察官
被      告  丙○○
上列被告因詐欺案件，經檢察官提起公訴（97年度偵字第4658號）
，本院判決如下：
    主  文
丙○○共同幫助意圖為自己不法之所有，以詐術使人將本人之物
交付，處拘役伍拾日，如易科罰金，以新臺幣壹仟元折算壹日。
    事  實
一、丙○○與丁○○係男女朋友，二人共同基於幫助犯罪集團詐
    騙金錢之不確定故意，於民國96年11月6日由丙○○向中國
    信託商業銀行中壢分行（下稱中國信託銀行）申請補發其於
    該行設立之帳號000000000000號帳戶存摺，並於同日向萬泰
    商業銀行桃園分行（下稱萬泰銀行）申請帳號000000000000
    帳戶之存摺、提款卡及密碼，嗣將上開二銀行帳戶存摺、提
    款卡及密碼交由丁○○以不詳代價，提供予年籍姓名不詳之
    犯罪集團成員使用。同年月17日下午4時許，該犯罪集團成
    員基於意圖為自己不法所有之犯意聯絡，致電乙○○，佯稱
    乙○○之妻簡美淑日前於東森購物誤為分期付款之設定，需
    前往操作提款機以取消該設定云云，使乙○○信以為真，旋
    依該犯罪集團成員之指示於如附表所示時間，前往如附表所
    示金融機構處操作提款機，而將如附表所示金額轉至如附表
    所示之帳戶內。嗣乙○○查覺有異，報警處理，而悉上情。
二、案經臺北市政府警察局北投分局報告臺灣士林地方法院檢察
    署呈請臺灣高等法院檢察署檢察長令轉臺灣臺南地方法院檢
    察署檢察官偵查起訴。
    理  由
一、按「被告以外之人於審判外之言詞或書面陳述，除法律有規
    定者外，不得作為證據。」；又「被告以外之人於審判外之
    陳述，雖不符前四條之規定，而經當事人於審判程序同意作
    為證據，法院審酌該言詞陳述或書面陳述作成時之情況，認
    為適當者，亦得為證據。」，刑事訴訟法第159條第1項、第
    159條之5第1項分別定有明文。查本件被害人乙○○於警詢
    之陳述，雖為被告以外之人審判外之陳述，惟業經被告於本
    院審判程序表示同意作為證據，且上開證人之證述復有合作
    金庫銀行活期儲蓄存款存摺轉帳資料為憑，審酌其作成時之
    情況，應無不當，參照首揭法條規定，應得為證據。
二、訊據被告丙○○矢口否認有何幫助詐欺之犯行，辯稱：男友
    丁○○表示要買車，但無銀行信用，無法貸款，要求使用伊
    之帳戶，伊乃將上開帳戶存摺、提款卡交予丁○○使用，不
    知丁○○將前揭存摺、提款卡轉賣他人，直到銀行通知，方
    知自己的帳戶為警示帳戶云云。經查：
（一）被告初於偵查中辯稱：伊將上開萬泰銀行、中國信託銀行
      之帳戶之存摺、提款卡及密碼，放在伊所使用之公司機車
      置物箱內，迄萬泰銀行通知伊時，伊才發現不見，伊不知
      道帳戶在哪裡云云置辯；嗣於本院準備程序時，改稱當時
      與男友丁○○同居，前揭帳戶存摺、提款卡均放置於衣櫃
      或抽屜，應係男友拿去使用等語。其先後置辯之詞迥異，
      所為之供述，已欠缺可信性。
（二）被告雖解稱：偵查中之辯解，乃男友丁○○所教，以規避
      刑責，並非實情；實因男友無固定工作，無法向銀行申辦
      汽車貸款買車，乃央求伊提供上開帳戶存摺、提款卡供其
      作帳，以便建立信用買車，上開存摺、提款卡係男友與伊
      同居時偷走的。惟查被告對於存摺、提款卡如何由男友丁○○取得乙節，於本院審理時仍反覆其詞，先則供稱存摺
      、提款卡乃伊交付男友（見本院卷第63頁），後又改稱係
      男友於同居期間竊取（本院卷第67頁），不無隱情匿實情
      之嫌；況被告存摺、提款卡早於96年11月17日即遭犯罪集
      團利用，有被告上開帳戶交易明細表及開戶資料在卷為憑
      ，而被告自承與男友丁○○同居二個月，97年5月間分開
      （見前卷第69至70頁），被告與男友二人顯係於97年3月
      間始同居一處，而二人同居時，被告男有如何竊取上開銀
      行存摺、提款卡，被告所為存摺、提款卡係同居男友竊取
      之辯解，顯有未合。又被告既稱申請補發中國信託銀行存
      摺，以及另新申請萬泰銀行存摺、提款卡乃為因應男友丁○○購車之需，則被告取得存摺、提款卡後，自無不交予
      丁○○之理；遑論丁○○要求使用被告之存摺，被告也因
      此隨之申辦存摺，足稽被告認同丁○○所之要求，丁○○
      何需以偷竊方式取得存摺？被告為男友丁○○申辦存摺、
      提款卡，無理由不交付該存摺、提款卡予男友丁○○；而
      該存摺、提款卡又早在被告與男友丁○○同居前，已遭他
      人非法使用，被告所為男友同居時竊取之說，顯不足採，
      自以被告供承交付存摺、提款卡與南有丁○○較為可信。
（三）被告將存摺、提款卡交付男友，苟如其所述，本為男友購
      車之用，然被告見男友丁○○並未買車，卻也未曾將自己
      的存摺、提款卡取回，甚至沒有向男友多問（見本院卷第
      68 頁）；而被告為有工作收入之人，存摺、提款卡又為
      使用現金日常之需，被告甚且自稱「萬泰銀行存摺係作公
      司薪資轉帳用」（同前卷頁），竟全然不在意自己存摺、
      提款卡之去向，實非尋常，加以本院當庭勘驗被告手機內
      ，其男友丁○○傳送之簡訊「這一條沒被抓到我們現在有
      40萬了」（97年6月3日）、「跟你說這件事不現趕快弄好
      只會越來越麻煩，尤其你做小姐到時一案雙破怎麼辦」（
      97年6月10日）、「就算你說簿子是我弄的，是在你同意
      之下，一樣你的責任」（97年6月25日）等內容，堪認被
      告對丁○○將存摺、提款卡交付犯罪集團使用，並非不知
      情，被告與丁○○顯有犯意之聯絡。
（四）綜上，被告申請存摺、提款卡予丁○○使用，且對於丁○○將之交付犯罪集團並非不知情，佐以被害人乙○○證述
      於96年11月17日下午4時許接獲自稱東森購物頻道來電，
      因而分別匯款入被告中國信託及萬泰銀行之帳戶等情，以
      及卷附之被告上開帳戶開戶資料、歷史交易查詢報表，被
      告前揭犯行，應堪認定。
三、核被告基於幫助詐欺取財之不確定故意，將其郵局及銀行帳
    戶交予他人，作為詐欺取財之匯款帳戶，幫助他人取得詐欺
    款項之行為，係犯刑法第339條第1項、第30條第1項詐欺取
    財罪之幫助犯；且被告與丁○○有犯意之聯絡與行為之分擔
    ，為共同正犯。爰審酌被告提供帳戶供人使用，使本案之犯
    罪行為人取得不法款項後，司法警察單位無法循線追緝，徒
    令此種犯罪氣焰高漲，危害交易金融秩序非輕，惟其犯後，
    終有所省悟，供承共犯丁○○之惡行，對於打擊犯罪，不無
    助益，爰量處如主文所示之刑，併諭知易科罰金之折算標準
    。至共犯丁○○部份，應由檢察官依法偵辦，以遏止詐欺犯
    行之氾濫。
據上論斷，應依刑事訴訟法第299條第1項前段，刑法第30條、第
28條、第339條第1項、第41條第1項前段，刑法施行法第1條之1
，判決如主文。
本案經檢察官甲○○到庭執行職務
中    華    民    國    97    年    8     月    20    日
                  刑事第十二庭  審判長法  官  侯明正
                                      法  官  程克琳
                                      法  官  魏玉英
以上正本證明與原本無異
如不服本判決應於收受本判後10日內向本院提出上訴書狀，並應
敘述具體理由。如未敘述上訴理由者，應於上訴期間屆滿後20日
內向本院補提理由書狀（均須按他造當事人之人數附繕本）「切
勿逕送上級法院」。
                                      書記官  曾盈靜
中    華    民    國    97    年    8     月    21    日
附錄本案論罪科刑法條全文
中華民國刑法第339條
意圖為自己或第三人不法之所有，以詐術使人將本人或第三人之
物交付者，處5年以下有期徒刑、拘役或科或併科1000元以下罰
金。
以前項方法得財產上不法之利益或使第三人得之者，亦同。
前二項之未遂犯罰之。
附表
 ┌──┬────┬─────┬─────┬───────┐
 │編號│被害人匯│被害人匯款│匯款金額( │匯入帳戶及帳戶│
 │    │款時間  │處        │新臺幣)   │所有人        │
 ├──┼────┼─────┼─────┼───────┤
 │01  │96年11月│金南郵局  │58,051元  │陳國祥所有華南│
 │    │17日18時│(台北市大 │          │商業銀行北投分│
 │    │56分    │安區愛國東│          │行帳號        │
 │    │        │路216號   │          │0000000000000 │
 │    │        │          │          │號帳戶 (另由他│
 │    │        │          │          │署偵辦中)     │
 ├──┼────┼─────┼─────┼───────┤
 │02  │96年11月│中國信託銀│97,000元  │汪千勝所有中國│
 │    │17日19時│行 (台北市│          │信託商業銀行文│
 │    │34分    │新生南路1 │          │山分行帳號    │
 │    │        │段111號)  │          │000000000000  │
 │    │        │          │          │號帳戶 (另由他│
 │    │        │          │          │署偵辦中)     │
 ├──┼────┼─────┼─────┼───────┤
 │03  │96年11月│中國信託銀│10萬元    │被告丙○○所申│
 │★  │18日0時 │行 (台北市│          │辦之上開中國信│
 │    │10分    │新生南路1 │          │託銀行帳戶    │
 │    │        │段111號)  │          │              │
 ├──┼────┼─────┼─────┼───────┤
 │04  │96年11月│仁愛路郵局│3萬06元   │被告丙○○所申│
 │★  │18日0時 │(臺北市仁 │          │辦之上開萬泰銀│
 │    │15分    │愛路3段47 │          │行帳戶        │
 │    │        │號)       │          │              │
 ├──┼────┼─────┼─────┼───────┤
 │05  │96年11月│仁愛路郵局│3萬06元   │被告丙○○所申│
 │★  │18日13時│(臺北市仁 │          │辦之上開萬泰銀│
 │    │8分     │愛路3段47 │          │行帳戶        │
 │    │        │號)       │          │              │
 ├──┼────┼─────┼─────┼───────┤
 │06  │96年11月│富邦安和分│10萬元    │任家明所有台北│
 │    │19日2時 │行 (台北市│          │富邦銀行桃園中│
 │    │        │仁愛路4段 │          │正分行帳號    │
 │    │        │169號)    │          │000000000000  │
 │    │        │          │          │號帳戶 (另由他│
 │    │        │          │          │署偵辦中)     │
 ├──┼────┼─────┼─────┼───────┤
 │07  │96年11月│仁愛路郵局│3萬06元   │莊月雲所有苗栗│
 │    │19日2時 │(臺北市仁 │          │中正郵局帳號  │
 │    │19分    │愛路3段47 │          │0000000000000 │
 │    │        │號)       │          │號帳戶 (另由他│
 │    │        │          │          │署偵辦中)     │
 ├──┼────┼─────┼─────┼───────┤
 │共計│        │          │445,069元 │              │
 └──┴────┴─────┴─────┴───────┘


司法院資訊處製作；財團法人民間司法改革基金會備份。
